【裁判字號】    96,重上更(六),355
【裁判日期】    980707
【裁判案由】    違反貪污治罪條例
【裁判全文】
臺灣高等法院臺南分院刑事判決   96年度重上更(六)字第355號
上  訴  人
即  被  告  乙○○
選任辯護人  賴鴻鳴律師
            黃俊達律師
            莊信泰律師
上列上訴人因違反貪污治罪條例案件，不服臺灣臺南地方法院86
年度訴字第1968號中華民國88年2月25日第一審判決（起訴案號
：臺灣臺南地方法院檢察署88年度偵字第9347號），提起上訴，
判決後，經最高法院第6次發回更審，本院判決如下：
    主  文
原判決關於乙○○部分撤銷。
乙○○共同連續依據法令從事公務之人員，購辦公用物品，浮報
價額，處有期徒刑拾年陸月，褫奪公權陸年，犯罪所得財物新台
幣拾貳萬壹仟陸佰拾元，其中新台幣肆萬貳仟玖佰拾元部分應與
甲○○、薛志雲連帶追繳，新台幣柒萬陸仟元部分應與丙○○、
薛志雲連帶追繳，新台幣貳仟柒佰元部分應與丙○○連帶追繳，
並發還行政院退除役官兵輔導委員會佳里榮譽國民之家，如全部
或一部無法追繳時，應就上開部分分別與甲○○、薛志雲，丙○○、薛志雲，及丙○○連帶以其財產抵償之。
    事  實
一、乙○○（被訴對於職務上之行為收受不正利益部分業經本院
    更四審判決無罪確定）自民國七十九年六月間起，任職於行
    政院退除役官兵輔導委員會（下稱退輔會）佳里榮譽國民之
    家（下稱佳里榮家）主任，負責綜理佳里榮家所有業務。與
    佳里榮家秘書室之人員甲○○、丙○○及佳里榮家會計主任
    薛志雲（以上三人業經本院更四審判決有罪確定），均係依
    據法令從事公務之人員。
二、詎乙○○自七十九年年底起，因榮家主管特支費，不敷其個
    人年節送禮及交際應酬開銷，竟自八十二年三月間起，至八
    十六年三月間止（如附表一會計帳目日期欄所示），與甲○○（八十二年三月至六月止）、丙○○（八十五年九月至八
    十六年三月止）、薛志雲（八十二年三月至八十六年一月十
    六日止），共同基於概括犯意聯絡，指示經管榮家採購、修
    繕業務承辦人甲○○、丙○○，配合會計室主任薛志雲，利
    用佳里榮家購辦公用物品之機會，與附表一所列之瑞菁裝潢
    公司、東隆五金行、通福行、宏欣書坊、龍安建材行、長發
    不鏽鋼廠、德昌印刷等廠商之負責人及騰源公司、一新衛生
    工程行廠商之其他不詳姓名成年男子間，基於公務員登載不
    實公文書及業務上登載不實文書之犯意聯絡，由如附表一所
    列瑞菁裝潢公司等不詳姓名成年負責人（未經起訴），開具
    業務上製作之浮列不實價額、數量之相關收據憑證之文書，
    交薛志雲將該不實浮報數額，登載於其等職務上製作佳里榮
    家帳冊之公文書，足生損害於佳里榮家（浮報金額、時間均
    如附表一現金帳目金額欄所示）；乙○○、甲○○、丙○○
    、薛志雲等人並以浮報上開價額手法，從中牟取公款，將部
    分充供乙○○私人交際應酬及送禮等支用。乙○○先後浮報
    之公款計達新台幣（下同）九十二萬四千五百五十三元（其
    中乙○○、甲○○、薛志雲參與浮報金額共為二十六萬一千
    一百元，乙○○、丙○○、薛志雲參與浮報金額共為五十八
    萬三千二百零三元，乙○○、丙○○參與浮報之公款共計八
    萬零二百五十元，均詳如附表一扣案現金帳目金額欄所示）
    ；而乙○○將上開浮報公款中之十二萬一千六百十元供其如
    附表二所示私人所用或私人交際應酬及送禮支用，其中乙○○、甲○○、薛志雲共同參與圖利乙○○之金額共計四萬二
    千九百十元，乙○○、丙○○、薛志雲共同參與圖利之金額
    共計七萬六千元，乙○○、丙○○參與圖利之金額共計二千
    七百元（詳如附表二所示）。
三、案經法務部調查局高雄市調查處移送台灣高雄地方法院檢察
    署呈請台灣高等法院檢察署核轉台灣台南地方法院檢察署檢
    察官偵查起訴。
    理  由
壹、程序部分：
    按被告以外之人於審判外之陳述，雖不符前四條之規定，而
    經當事人於審判程序同意作為證據，法院審酌該言詞陳述或
    書面陳述作成時之情況，認為適當者，亦得為證據。當事人
    、代理人或辯護人於法院調查證據時，知有第一百五十九條
    第一項不得為證據之情形，而未於言詞辯論終結前聲明異議
    者，視為有前項之同意，刑事訴訟法第一百五十九條之五定
    有明文。查本件檢察官所舉所有書面及言詞陳述之證據能力
    ，經本院於審理時提示被告及辯護人均表示無意見，迄於言
    詞辯論終結前亦未聲明異議，可認為同意作為證據，本院審
    酌該供述證據之取得過程並無瑕疵，與本案待證事實間復具
    有相當之關聯性，以之為本案證據尚無不當，自得採為證據
    ，先予敘明。
貳、實體方面
一、訊據上訴人即被告乙○○供承於上揭時間，任職佳里榮家主
    任負責綜理該榮家所有業務，惟辯稱：其都是公款公用，沒
    有浮報云云。
二、經查：
  (一)被告乙○○自七十九年六月間起，任職佳里榮家主任，負責
    綜理該榮家所有業務；及甲○○、丙○○相繼自七十九年底
    起至八十二年底止，自八十二年底起迄八十六年間，在佳里
    榮家秘書室經辦採購、修繕維護等業務；薛志雲則自八十二
    年三月十六日起至八十六年一月十六日退休止，擔任佳里榮
    家會計主任，負責榮家帳目審核經費報銷等職務，為被告乙○○供認在卷（詳本院更二審卷(二)第276頁）。
  (二)被告乙○○如何指示原審同案被告甲○○、丙○○、薛志雲
    等人，利用購辦公用物品及維護修繕工程機會，以浮報價額
    手法，從中虛列帳目牟取公款，供其私人交際送禮等情，亦
    據共犯甲○○、丙○○、薛志雲三人，先後在調查處及偵審
    中供承，並一致供稱附表一所列之金額確為其等浮報之金額
    （丙○○並於本院更一審時供承原判決附表一所列第二十筆
    採購項目（垃圾袋）應為六萬五千元，而非六萬七千一百七
    十五元，見本院更一審卷(二)一四頁），並有被告甲○○、丙○○所登載現金帳冊、被告薛志雲所記載帳目便條、長發不
    銹鋼設計廠開立估價單及該廠於台南區中小企業銀行安和分
    行代收款項紀錄簿、暨佳里榮家業務費、維護費、事務費等
    行政經費明細帳存卷足稽（詳外放乙○○等涉嫌貪污案證據
    資料八七頁證物袋內所附長發不銹鋼公司代收款項紀錄簿、
    活期存款存摺、估價明細表各一本）。
  (三)觀諸扣案現金帳冊五張（詳外放乙○○等涉嫌貪污案證據資
    料廿六至卅頁），係共犯丙○○所製作，內容係關於被告浮
    報或虛報採購數額取得公款數額及支用流向，核與共犯薛志
    雲所製關於佳里榮家業務費或維護費支出「帳目便條紙」七
    張記載內容大致相合（詳外放乙○○等涉嫌貪污案證據資料
    十九至廿五頁）；且各該現金帳冊及帳目便條紙，係由法務
    部調查局高雄市調查處於八十六年五月十四日，在被告乙○○台南縣新化鎮○○街九巷七號之二住處搜得，並據共犯薛
    志雲八十六年五月十九日在調查處供稱：每月丙○○均會將
    該月採購浮報金額列帳給我，再由我親手謄寫送給主任，用
    來與丙○○製作「現金帳冊」核對，如現金帳冊與帳目便條
    紙有不符，可能係我記帳時筆誤，至「帳目便條紙及現金帳
    冊」，係由我與丙○○交給乙○○作核對用，所以才存置於
    乙○○住宅等語甚詳（詳外放乙○○等涉嫌貪污案證據資料
    十六頁所附筆錄）。參以佳里榮家製有會計帳目，乙○○若
    關心帳目，儘可向會計室調閱正式帳冊，何必囑丙○○、薛
    志雲另行製作現金帳目或便條紙供其核對，是乙○○辯稱，
    其未指示丙○○、甲○○、或薛志雲等人，浮報價額牟用公
    款，且不知悉丙○○等人未依規定行事云云，顯難憑信。
  (四)至於最高法院發回要旨指摘【貪污治罪條例第四條第一項第
    三款之所謂浮報價額，係指虛列支出，或以少報多，致帳目
    支出金額與實際支出金額不符者而言。因此，認定浮報之金
    額，應以其帳目上支出之金額，及其實際上支出之金額，作
    為計算之基礎，而以前者扣除後者所得之差額，為其浮報牟
    取之金額。原判決認定乙○○、丙○○、甲○○、薛志雲等
    人購辦公用物品，先後以浮報價額之方法，從中浮報公款共
    計九十二萬四千五百五十三元等情。惟其僅於原判決附表一
    內各欄列載「榮家會計帳目金額」及「扣案現金帳目金額」
    ，並未詳細記載各該筆採購項目究竟是否真實，以及其實際
    支出之金額若干。所謂「榮家會計帳目金額」是否為帳面上
    支出之金額，而「扣案現金帳目金額」究指「實際支出之金
    額」或係「浮報、虛報之金額」？尚未明瞭】等語。經質之
    共同被告甲○○供稱【我們都個人先代墊再去找單據，等找
    齊單據再申報，會計再撥錢給我們。】等語，共同被告丙○○則供稱【都是個人先代墊，再去找單據，俟找齊單據再申
    報會計才撥錢】、【（你經手部分，從八十五年九月六開始
    ，有沒有這些支出？（提示更三判決附表）有這些支出，只
    是以少報多。】等語，另共同被告薛志雲則稱【（附表一）
    有這些支出，只是以少報多，實際支出部份都有單據，單據
    都送退輔會登記。】、【單據的保管期限為兩年，兩年一到
    單據就銷燬，單據現在已經不在。】等語，而被告辯護人則
    稱【報帳跟會計將錢撥入的時間有出入，實際支出部分沒有
    證據，有可能先代墊好幾次才去找發票，實付的金額無可考
    】、【沒有辦法整理出實際支出之單據】等語（見本院更四
    審卷(一)第一三八頁起至第一四０頁），而檢察官迄未能提出
    被告等人帳目支出與實際支出之金額以供本院查証，則被告
    等人帳目支出與實際支出已無從查考。惟就【附表一現金帳
    目欄所載之金額為浮報之金額】一節，檢察官與被告及其辯
    護人均未予爭執（見本院更四審卷第一六六頁起至第一六七
    頁），而本件確有浮報，又為共同被告丙○○、甲○○、薛
    志雲供明在卷，則關於被告乙○○等人浮報之金額，自應以
    附表一現金帳目欄所載之金額為浮報之金額，應可認定。從
    而被告乙○○先後浮報之公款計達新台幣（下同）九十二萬
    四千五百五十三元（其中共同甲○○浮報金額加丙○○浮報
    金額，即二十六萬一千一百元加六十六萬三千四百五十三元
    ，等於九十二萬四千五百五十三元），被告甲○○參與浮報
    之公款共二十六萬一千一百元，被告丙○○參與浮報之公款
    共計六十六萬三千四百五十三元，被告薛志雲參與浮報之公
    款（即甲○○浮報金額加丙○○浮報金額，再扣除薛志雲八
    十六年一月十六日退休後三筆八十六年三月份丙○○浮報金
    額，分別為一萬四千二百五十元、三萬元、三萬六千元）共
    計八十四萬四千三百零三元（均詳如附表一扣案現金帳目金
    額欄所示）。
  (五)至附表一中八十五年九月二十三日、八十五年十一月四日、
    八十五年十二月十三日、八十五年十二月二十三日、八十六
    年一月三日、八十六年一月十四日之榮家會計帳目金額與同
    欄之扣案現金帳目金額均相同，各該次帳目支出，實際上均
    無採購，僅以假單據報銷一節，業據證人丙○○、甲○○於
    本院更六審審理時到庭證述屬實（本院更六卷第340、343頁
    ），此部分亦屬浮報部分附此敘明。
三、關於本件浮報金額：
  (一)依據本件扣案現金帳冊之記載，可知本案浮報款項之支出如
    下：
  1.依據調查處證據資料卷一第十三頁所附現金帳冊之記載（係
    由承辦採購業務之被告甲○○按月將列帳報予被告薛志雲，
    再由薛志雲謄寫後交付被告乙○○核閱），可知被告等人於
    八十二年五月至九月所浮報採購金額之支出項目及金額為：
    82.4.27~30（南縣榮助處）餐費41730元、82.5.18支代墊陳
    年高粱酒26640元、82.6.1支六月份特支費5000元、82.6.7
    支獎金（薛）10000元、82.6.8支丁○○等十八位幹部獎金
    41000元、82.6.8支購油漆48000元、82.6.8支首長台北慰問
    榮民10000元、82.7.5支首長七月份特支費5000元、82.6.8
    支端節禮品29320、82.8.2支首長八月份特支費5000元、82
    .8.14 支首長北上十四全會、餐費、機票、雜支22910元、8
    2.9.1支首長九月份特支費5000元。
  2.依據調查處證據資料卷一證物袋內所附現金帳冊之記載（係
    由承辦採購業務之被告丙○○按月將列帳報予被告薛志雲，
    再由薛志雲謄寫後交付被告乙○○核閱），可知被告等人於
    八十五年九月至十二月間浮報採購金額之支出項目及金額為
    ：(1)八十五年九月間：主任（紅包）2000元、乙○○台北請
    客50000元、XO酒十瓶26000元、文旦八箱九七斤、寄文旦郵
    資565元、文旦三四七斤、文旦郵資210元、魚罐（賴律師）
    1310元、咖啡禮盒（賴律師）800元、文旦十一斤（程將軍
    ）550元、寄程將軍文旦郵資179元；(2)八十五年十月間：招
    待外賓二次3000元、支送小孩紅包2000元、金門高梁兩箱10
    800元、迎賓8260元；(3)八十五年十一月間：刮鬍刀、鞋油
    275元、主任彈床4000元、水果禮盒1200元；(4)八十五年十
    二月間：榮勝20500元、榮勝小姐小費1000元、酒三瓶6750
    元、皮箱2500元、高粱酒一箱5040元、榮勝9390元、峰茂藥
    品1500元、峰茂助聽器6000元、迎賓3500元。
  3.另依同上卷第五頁現金帳冊之記載，可知被告等人於八十六
    年三、五月間浮報採購金額之支出項目及金額為：(1)八十六
    年三月間：主任營賓宴客2300元、丙○○車禍慰問2000元、
    主任慰問榮民200元、招待陶主任父親水果175元、（侄味樓
    ）5000元、主任送榮民生日蛋糕600元、主任招待外賓5477
    元、主任招待退休副主任、薛主任16178元、駕駛餐費400元
    、榮勝小姐小費600元、御花園KTV主任招待2430元、酒3300
    元、XO2500元、特支5000元、水果800元、主任慰問病患200
    0元、招待永康榮院主任23615元、榮勝小姐三人小費1000元
    、XO一瓶2500元、玫瑰紅酒一箱又十瓶3300元、水果80元；
    (2)八十六年五月間：魚罐二打830元、鄧祖琳紅包差額1600
    元、主任慰問楊會計員母親住院2000元、陶主任生日紅包10
    00元、主任藥品2700元。
  (二)
  1.經查，依卷附退輔會八十九年八月廿一日輔計字第○六五
    一六號函（見本院更一審卷(一)第一一一至一一二頁），所載
    「一在公務機關無編列公關經費，惟為促進單位業務聯繫協
    調工作所需費用，得在業務費項下勻支。二依中央政府各機
    關單位預算執行要點第四項『科目間流用』規定，業務費、
    事務費、維護費、旅運費等科目間，可以互相流用」云云，
    固足認依中央政府各機關單位預算執行要點，有「科目間流
    用」規定，即他項預算科目，可流出百分之三十，至行政事
    務費，供單位主管公務需求利用之規定。然該所謂「科目流
    用」，必也係合乎法令規章程序範圍，始得為之，如要在業
    務費項下勻支公關經費，須限於促進單位業務聯繫協調工作
    所需，或舉辦員工活動等與榮家業務目的相關之支出，如用
    作被告乙○○私人用途，或與榮家業務無關之私人交際應酬
    及送禮，自難認符合「科目間流用」之規定而無涉貪污。
  (1)就其中八十二年五月至九月所浮報採購金額之支出項目及金
    額，其中82.8.14支首長北上十四全會、餐費、機票、雜支
    22910元部分，被告辯稱：此部份之款項均係「公款公用」
    ，並不涉及貪污云云。証人即同案被告甲○○於本院更四審
    理時亦附合証稱：此部份係用於被告乙○○北上參加國民黨
    十四全會開會之機票，及至基隆與榮民會餐等，均係公款公
    用等語（見本院更四審卷(二)第八十九頁起至第九十頁），然
    既非參與國家之公部門開會，顯非公用支出，參以證人丙○○於本院更六審審理時到庭證稱：因為會計帳冊無法核銷，
    所以就用變更項目後的金額來支付，這些錢就是被告跟我領
    去台北用的等語（本院更六卷第344頁），衡情此部分如係
    公用即無不能核銷之理，從而被告所辯尚無足採。
  (2)就八十五年九月至十二月間浮報採購金額之支出項目及金額
    其中八十五年九月間：乙○○台北請客50000元、XO酒十瓶
    26000元，共計76000元部份，被告辯稱係用以慰問榮民云云
    ，經查共犯丙○○於八十六年九月六日，在調查處供稱：「
    乙○○於八十六年五月三十日交保後，於八十六年六月初某
    日，在佳里榮家辦公室召見我，要求我就現金帳目八十五年
    九月登載『支主任台北請客五萬元』一筆，要說是他向伊借
    款的，但實情非如此，確係乙○○以前往台北請客為由，向
    我拿取該筆五萬元，乙○○另要我，就現金帳目八十五年九
    月登載『支ＸＯ酒十瓶二萬六千元』一筆，要翻供說是榮家
    辦雞尾酒會時用掉，…，然該十瓶ＸＯ洋酒，確係乙○○以
    送人為由，交待我購買後，交給他處理」等語（詳九三四七
    號偵查卷十八頁背面），且觀諸卷外證物現金帳冊，亦有「
    主任慰問榮民」之項目，倘若被告乙○○八十五年九月所支
    出之五萬元確實用以慰問榮民，何不如實記載，卻記載為「
    支主任台北請客五萬」？其下又為何會有「支ＸＯ酒十瓶
    26000」之記載？雖證人戊○○於原審到庭證稱：「（八十
    五年九月有支出一筆『支主任台北請客五萬元』？）逢年過
    節，程主任都會到基隆地區對較貧困的榮民慰問，這些五萬
    元不是單給一人，我印象中係約十多個，我們陪主任從台南
    佳里帶紅包過去」云云（見原審卷(二)第三九頁），於本院前
    審復證稱：那次去基隆總共發了十六、十七戶，每戶發三千
    的較多，也有發二千的，每年逢年過節都會發慰問金云云（
    見本院更二審卷(二)第二一八至二一九頁），顯屬迴護被告所
    為，自不足採。
  (3)八十六年五月間所浮報採購金額之支出項目及金額，其中主
    任藥品2700元部分：被告乙○○雖另辯稱：八十六年五月帳
    單最後一筆「支主任藥品2700」係榮家四樓一房榮民何邦正
    罹患絕症，臥病在床，伊前往探視，何邦正哀泣指出「只有
    通血止風丸對於病情有益，可以恢復行動能力，希望能買給
    他」，伊基於照顧榮民即指示工友己○○前往購買，當時有
    值日堂長庚○○在場，見聞其事云云，惟證人己○○證稱：
    伊不認識何邦正，也從來沒有拿過藥給何邦正，只有拿過藥
    給乙○○而已，這是乙○○叫伊買來給他的藥，只有買一瓶
    而已等語（見本院更二審卷(二)第二二四頁）。雖證人庚○○
    證稱：何邦正得癌症過世，伊沒有親眼看見己○○將藥帶去
    ，但伊有在何邦正的房間看見這瓶通血止風丸，何邦正也曾
    親口告訴伊，由乙○○主任買給他的云云，然徵諸被告乙○○所辯已為證人己○○所否認，而乙○○不問醫師意見，即
    應癌症病患要求提供「通血止風丸」，亦與常情有違，且上
    開現金帳目上僅記載「支主任藥品2700」，而未見其用途，
    與被告丙○○多會記載支出用途之記帳習慣有異等情，被告
    乙○○上開所辯及證人庚○○前揭證詞，自難憑信。
  2.特支費部份
    就其中八十二年五月至九月所浮報採購金額之支出項目及金
    額，其中82.6.1支六月份特支費5000元、82.7.5支首長七月
    份特支費5000元、82.8.2支首長八月份特支費5000元、82.
    9.1支首長九月份特支費5000元，共計20000元部分：經查，
    被告於79年至86年間之特支費部份均業經編列首長特支費每
    月1萬1千元之額度，又依現存資料均可知佳里榮民之家均已
    依規定檢具憑證依法核銷，有審計部97年10月28日台審部總
    字第0970000739號書函及所附特別費相關憑證資料影本80張
    、審計部98年1月17日台審部二字第0980000199號書函及所
    附佳里榮家86年度特別費核銷明細、行政院85年7月4日台（
    85 ）忠授字第06768號函影本等資料在卷可參（本院更六卷
    第194至274頁、第297至321頁），亦即被告之特別費支出部
    份已依榮家會計帳目核銷而無另記載於現金帳冊之必要甚明
    。雖被告丙○○、甲○○於調查處供稱：被告乙○○每月主
    管特支費為一萬一千元，其按月自其中支領五千元，其餘額
    每月六千元即併入現金帳內作交際應酬之用等語（見調查處
    卷一第三、十頁）。然如前述，被告之特別費支出部份已依
    榮家會計帳目核銷，從而此部份之支出難認非屬被告乙○○
    私人之花費，又現金帳冊浮報之金額已如前述，其中亦無關
    於每月六千元併入現金帳內之記載，從而其二人之證詞尚無
    法為被告有利之證明。
  (三)再按所謂浮報價額，係指虛偽增報應付之價額，而以其間之
    價差圖利自己或第三人而言（最高法院八十六年度台上字第
    二五三六號、第二一八六號、八十五年度台上字第二三九四
    號、七十九年度台上字第二二二二號、七十五年度台上字第
    五一三六號判決可資參照），是構成貪污治罪條例第四條第
    一項第三款公務員購辦公用物品浮報價額罪，除須有浮報價
    額之行為外，尚應以浮報所得圖利自己或第三人之部分始能
    認定係浮報價額所得之財產，如浮報價額所得全部用於公用
    而無圖利自己或第三人，應僅係公務員登載不實之問題，難
    認構成前開貪污治罪條例之犯罪。是本案實際從事採購及記
    帳之被告甲○○、丙○○雖一致供稱：「扣案現金帳目金額
    」欄，即係浮報之金額。惟觀諸上開現金帳目所載支出項目
    ，亦多有與佳里榮家業務相關之支出，如慰問榮民、病患等
    ，且均有結餘，尚難逕認被告浮報所得之經費（即附表一現
    金帳目金額欄所載）均用於被告乙○○私人用途，則應以附
    表二所示與榮家業務無關之支出部分，認定係屬被告浮報附
    表一現金帳目欄所載之金額後，將其中一部分用於附表二所
    列之被告乙○○私人用途所取得之財物。從而被告乙○○將
    上開浮報公款中之十二萬一千六百十元供其如附表二所示私
    人所用或私人交際應酬及送禮支用，其中與共犯甲○○、薛
    志雲共同圖利之金額共計四萬二千九百十元，與共犯丙○○
    、薛志雲共同圖利金額共計七萬六千元，與共犯丙○○共同
    圖利之金額共計二千七百元（詳如附表二所示）。
  (四)
  1.又按所謂浮報價額，係指虛偽增報應付之價額，而以其間之
    價差圖利自己或第三人而言（參照最高法院八十六年度台上
    字第二五三六號、第二一八六號、八十五年度台上字第二三
    九四號、七十九年度台上字第二二二二號、七十五年度台上
    字第五一三六號判決）。是構成貪污治罪條例第四條第一項
    第三款公務員購辦公用物品浮報價額罪，除須有浮報價額之
    行為外，尚應以浮報所得圖利自己或第三人之部分始能認定
    係浮報價額所得之財產，如浮報價額所得全部用於公用而無
    圖利自己或第三人，應僅係公務員登載不實之問題，難認構
    成前開貪污治罪條例之犯罪。經查，依據前揭本件扣案現金
    帳冊之記載，可知本案浮報款項之支出除前揭所載外另有如
    附表三所載之項目如下：
  (1)被告於八十二年五月至九月所浮報採購金額之支出項目及金
    額：其中82.4.27~30（南縣榮助處）餐費41730元、82.5.18
    支代墊陳年高粱酒26640元、82.6.7支獎金（薛）10000元、
    82.6.8支丁○○等十八位幹部獎金41000元、82.6.8支購油
    漆48000元、82.6.8支首長台北慰問榮民10000元。
  (2)八十五年九月至十二月間浮報採購金額之支出項目及金額其
    中：八十五年九月間：主任（紅包）2000元、文旦八箱九七
    斤、寄文旦郵資565元、文旦三四七斤、文旦郵資210元、魚
    罐（賴律師）1310元、咖啡禮盒（賴律師）800元、文旦十
    一斤（程將軍）550元、寄程將軍文旦郵資179元；八十五年
    十月間：招待外賓二次3000元、支送小孩紅包2000元、金門
    高梁兩箱10800元、迎賓8260元；八十五年十一月間：刮鬍
    刀、鞋油275元、主任彈床4000元、水果禮盒1200元；八十
    五年十二月間：榮勝20500元、榮勝小姐小費1000元、酒三
    瓶6750元、皮箱2500元、高粱酒一箱5040元、榮勝9390元、
    峰茂藥品1500元、峰茂助聽器6000元、迎賓3500元。
  (3)被告於八十六年三、五月間浮報採購金額之支出項目及金額
    為：(1)八十六年三月間：主任營賓宴客2300元、丙○○車禍
    慰問2000元、主任慰問榮民200元、招待陶主任父親水果175
    元、（侄味樓）5000元、主任送榮民生日蛋糕600元、主任
    招待外賓5477元、主任招待退休副主任、薛主任16178元、
    駕駛餐費400元、榮勝小姐小費600元、御花園KTV主任招待
    2430元、酒3300元、XO2500元、特支5000元、水果800元、
    主任慰問病患2000元、招待永康榮院主任23615元、榮勝小
    姐三人小費1000元、XO一瓶2500元、玫瑰紅酒一箱又十瓶
    3300元、水果80元；(2)八十六年五月間：魚罐二打830元、
    鄧祖琳紅包差額1600元、主任慰問楊會計員母親住院2000
    元、陶主任生日紅包1000元。
  2.雖共犯甲○○、丙○○於調查處調查均一致指稱被告乙○○
    將前述浮報所得之經費用作其私人交際應酬及送禮所用，每
    逢春節、端午節、中秋節皆會指示並交付長官名單，要伊等
    代為前往送禮云云（見調查處證據資料卷第一至三頁、第十
    一頁），於偵查中及原審審理時均一致證稱被告乙○○將前
    述浮報所得之經費用作其私人交際應酬及送禮所用，每逢春
    節、端午節、中秋節皆會指示並交付長官名單，要伊等代為
    前往送禮，如甲○○所記載之現金帳冊中「支端節禮品2932
    0元」之支出即屬之；大部分都是乙○○說他在哪裡有花錢
    ，伊等就將錢交給他等情（見九三四七號偵查卷第二一至二
    二頁、三三頁，一二二四七號偵查卷第九頁、第四一頁背面
    、原審卷(二)第一四二頁），被告丙○○並提出乙○○所交付
    之宴客送禮名單七紙為證（見原審卷(二)第四八至五四頁），
    惟被告乙○○係如何以浮報之公款作為其私人「何項」交際
    應酬或送禮支出，未據甲○○、丙○○指明，且渠等嗣均否
    認知悉被告乙○○是否確曾將浮報留用之公款支應其私人交
    際應酬及送禮，並供稱因事關其私密，被告等人根本不知，
    且從未或其告知等語。從而尚需審酌關於浮報留用之公款有
    無係用於與佳里榮家業務相關之支出部分。
  3.依卷附退輔會八十九年八月廿一日輔計字第０六五一六號
    函（見本院更一審卷(一)第一一一至一一二頁）稱「在公務機
    關無編列公關經費，惟為促進單位業務聯繫協調工作所需費
    用，得在業務費項下勻支」、「榮民員工之活動經費依規定
    可在業務費內支應」等語，顯見所謂公關費用，例如舉辦敦
    親睦鄰活動所需之費用等情形，即不應認定係私人交際，而
    辦理活動迎新送舊，依規定可在業務費範圍內支應，亦不應
    認屬私人交際應酬。又榮民之家附有照顧、安養榮民之責任
    ，探視貧苦榮民所支出之費用，如發給慰問金等，亦不能認
    為係交際應酬，而應由業務費項下支應。再者榮民之家與一
    般公務機關不同，時常辦理活動、餐會、茶會，此等餐會並
    非基於私人目的，與榮民之家業務相關，自屬公務，是辦理
    活動之經費亦不應認定屬私人性質。準此以觀，上開現金帳
    冊內所載購買油漆費用等固無待贅論，其餘有關各項獎金、
    餐會、酒類、慰問榮民、病患，乃至購買水果、酒類（餐會
    使用）等支出，即難認係供被告乙○○私人交際應酬所用。
  4.又依據前開函文所稱「在公務機關無編列公關經費，惟為促
    進單位業務聯繫協調工作所需費用，得在業務費項下勻支」
    ，是以海岸巡防署之士兵至榮民之家打掃，榮民之家為盡地
    主之誼，購買便當招待；榮民醫院醫師至榮民之家為老榮民
    診療，榮民之家主任以榮家名義宴請相關醫護人員所需之費
    用；逢年過節致送平時與榮民之家有業務往來相關單位文旦
    等禮品，既與榮民之家業務相關，亦均難認均係被告乙○○
    私人交際應酬。被告乙○○辯稱上開現金帳所列「主任彈床
    」之支出，係因榮家主任室中彈簧床年久損壞，因而另購彈
    簧床，目前仍在榮家供公用中；另所列「榮勝」、「榮勝小
    姐費」等，乃係正派經營之榮勝餐廳端盤子、清菜渣小姐之
    清潔服務費等，均屬公務支出等語，揆諸上開函文所示，亦
    難認無據。
  5.再者，前開現金帳所列「丙○○車禍慰問2000元」、「主任
    招待退休副主任、薛主任16178元」之二筆支出，既分別係
    被告乙○○對被告丙○○、薛志雲二人車禍慰問、退休送舊
    之支出，而被告丙○○等人於調查處詢問時，就上開被告乙○○對於渠等之慰問金、餐費支出，竟未予區別率然供稱浮
    報之金額均係被告乙○○之私人交際應酬或送禮，顯然有違
    常情，渠等所為上開供述不無附和調查員訊問之語氣。故前
    開現金帳上所列各項支出是否確係供被告乙○○私人交際應
    酬及送禮，自不得僅憑現金帳所列文句遽予認定，仍應有其
    他積極證據佐證之。惟公訴人就前揭部份並未提出其他證據
    以為佐證，而本院復查無其他積極證據足認上開「扣案現金
    帳」所列各筆支出確係遭被告乙○○個人私用或侵吞，此部
    份之金額既不能證明被告乙○○確有將浮報之公款用於其私
    人交際應酬或送禮，自難逕以貪污治罪條例第四條第一項第
    三款之浮報價額罪相繩，併此敘明。
四、末查，被告乙○○與原審共同被告、甲○○、丙○○、薛志
    雲等人利用佳里榮家購辦公用物品之機會，由附表一所列之
    瑞菁裝潢公司、東隆五金行、通福行、宏欣書坊、龍安建材
    行、長發不鏽鋼廠、德昌印刷等廠商負責人或騰源公司、一
    新衛生工程行等廠商之不詳姓名成年男子開具浮列不實價額
    、數量之相關收據憑證之業務上之文書，交由共同被告薛志
    雲將該不實浮報數額，登載於其職務上製作佳里榮家帳冊公
    文書，而浮報附表一現金帳目金額欄所示之金額，自足生損
    害於佳里榮家，則被告乙○○與上開瑞菁裝潢公司、東隆五
    金行、通福行、騰源公司、宏欣書坊、龍安建材行、長發不
    鏽鋼廠、一新衛生工程行、德昌印刷等廠商之負責人與不詳
    姓名成年男子就上開公文書登載不實，及業務上文書登載不
    實犯行，彼此間有犯意聯絡及行為分擔，應可認定。惟附表
    一所載之上開廠商雖開具不實之收據憑証，交由被告等人浮
    報金額，然被告等人浮報之如附表一所載之金額並非均用於
    私用，已如前述，而本件亦查無証據足証上開廠商開具上開
    不實之收據憑証，係【為供被告乙○○私用】，則上開廠商
    就被告乙○○等人利用購辦公用物品浮報價額而圖利之犯行
    ，並無犯意之聯絡，併此敘明。
五、綜上所述，被告乙○○與共犯甲○○、丙○○、薛志雲等人
    確有浮報附表一現金帳目金額欄所載之金額，並將其中部分
    用於附表二所列被告乙○○私人用途等事實，被告乙○○所
    辯，顯係事後卸責之詞，不足採信。本件事証明確，被告乙○○之犯行，堪以認定。
參、論罪科刑之理由
一、
(一)按刑法關於公務員之規定，於94年2月2日修正公布，於95年
    7月1日施行，其中刑法第10條第2項「稱公務員者，謂依法
    令從事公務之人員」之規定；已修正為「稱公務員者，謂下
    列人員：一、依法令服務於國家、地方自治團體所屬機關而
    具有法定職務權限，以及其他依法令從事於公共事務，而具
    有法定職務權限者。二、受國家、地方自治團體所屬機關依
    法委託，從事與委託機關權限有關之公共事務者。」，另貪
    污治罪條例第二條關於公務員之規定，配合上開刑法公務員
    規定之修正，於95年5月5日亦修正貪污治罪條例第2條關於
    公務員之規定，並自95年7月1日施行，原第2條關於公務員
    之規定：「依據法令從事公務之人員，犯本條例之罪者，依
    本條例處斷；其受公務機關委託承辦公務之人，犯本條例之
    罪者，亦同。」，修正為：「公務員犯本條例之罪者，依本
    條例處斷。」
(二)又刑法第28條、第55條後段、第56條、第33條第5款、第31
    條、第67條、第68條等條文，業已於94年2月2日修正公布，
    其中：第28條已由原先之「二人以上共同實施犯罪之行為
    者，皆為正犯」，修正為「二人以上共同實行犯罪之行為者
    ，皆為正犯」，足見修正後刑法第二十八條之規定，已將陰
    謀共同正犯及預備共同正犯，排除在共同正犯之範疇之外。
    第55條後段牽連犯之規定業已刪除。第56條連續犯之規
    定亦已刪除，第33條第5款已由原先之「罰金：一元以上
    」，修正為「罰金：新臺幣一千元以上，以百元計算之」，
    另刑法施行法亦於民國九十五年六月十四日增訂第一之一條
    「中華民國九十四年一月七日刑法修正施行後，刑法分則編
    所定罰金之貨幣單位為新臺幣。九十四年一月七日刑法修正
    時，刑法分則編未修正之條文定有罰金者，自九十四年一月
    七日刑法修正施行後，就其所定數額提高為三十倍。但七十
    二年六月二十六日至九十四年一月七日新增或修正之條文，
    就其所定數額提高為三倍」之規定，並自民國九十五年七月
    一日起施行，其中新增訂之刑法施行法第一之一條之規定，
    僅係將刑法分則所定罰金刑之貨幣單位換算為新台幣而已，
    固無新舊法之比較問題，惟修正後刑法第三十三條第五款之
    規定則已變更法定刑罰金刑最低刑度為新台幣一千元。第
    31條第1項已由原先之「因身分或其他特定關係成立之罪，
    其共同實施、教唆或幫助者，雖無特定關係，仍以正犯或共
    犯論」，修正為「因身分或其他特定關係成立之罪，其共同
    實行、教唆或幫助者，雖無特定關係，仍以正犯或共犯論。
    但得減輕其刑」，足見修正後刑法第31條第1項之規定，亦
    將陰謀共同正犯及預備共同正犯，排除在該條項之適用範圍
    之外，且得減輕，第67條、第68條由原先之「有期徒刑加
    減者，其最高度及最低度同加減之」、「拘役或罰金加減者
    ，僅加減其最高度」，修正為「有期徒刑或罰金加減者，其
    最高度及最低度同加減之」、「拘役加減者，僅加減其最高
    度」，足見罰金刑部份已由僅加減其「最高度」修正為「最
    高度及最低度同加減之」；並均自95年7月1日起施行。則依
    上開規定，被告行為後刑法第28條、第55條後段、第56條、
    第33條第5款、第31條、第67條、第68條等條文之內容，於
    客觀上均已發生實質上之變更，揆諸前開說明，自應依新修
    正刑法第2條第1項之規定予以比較適用。則依上開規定，被
    告無論依新舊法之規定，均屬公務員，修正後刑法第10條第
    2項及貪污治罪條例第2條之規定並無較有利於被告之情形，
    另被告之行為，無論依新舊法，均屬正犯，修正後刑法並非
    較有利於行為人，至於牽連犯、連續犯之規定因本件被告所
    犯之罪，如後述，有牽連犯、連續犯關係，如依95年7月1日
    新法施行前之刑法第55條後段及第56條之規定，被告係從一
    重之貪污治罪條例第四條第一項第三款之連續購辦公用物品
    浮報價額罪處斷，如依修正後新刑法已刪除第55條後段牽連
    犯及第56條連續犯之規定，其所犯各罪，應分論併罰，以修
    正前之舊刑法規定較有利於被告，另新修正刑法第31 條第1
    項之規定，則增加「得減輕其刑」之規定，此部分新法之規
    定較有利於被告；修正後第33條第5款之規定，無異提高法
    定刑為罰金時之可科處之最低刑為新台幣一千元，修正後之
    規定，並未有利於被告，至修正後刑法第67條及第68條之規
    定，則將罰金刑之最低度修正為應加減之，則綜合上情，比
    較新舊法結果，自以修正前刑法第10條第2項、第28條、第
    55條後段、第56條、第33條第5款、第31條、第67條、第68
    條及修正前貪污治罪條例第2條之規定有利於被告，依95年7
    月1日新施行之刑法第2條第1項前段之規定，自應適用行為
    時法即95年7月1日施行前之刑法第10條第2項、第28條、第
    55條後段、第56條、第33條第5款、第31條、第67條、第68
    條及修正前貪污治罪條例第2條之規定，併此敘明。又本件
    既應適用民國95年7月1日施行前刑法之規定，基於新舊法不
    得割裂適用之原則本件亦有罰金罰鍰提高標準條例第一條之
    規定之適用，而無新增訂刑法施行法第1之1條之規定之適用
    ，合先敘明。
二、查被告乙○○，如前所述任職佳里榮家主任，為依據法令從
    事公務人員，竟於購辦公用物品時，由附表一所列之瑞菁裝
    潢公司、東隆五金行、通福行、宏欣書坊、龍安建材行、長
    發不鏽鋼廠、德昌印刷等廠商負責人及騰源公司、一新衛生
    工程行其他之不詳姓名成年男子開具浮列不實價額、數量之
    業務上相關收據憑證，交由薛志雲將該不實之浮報數額，登
    載於職務上所製作之會計帳冊公文書，致自足生損害於佳里
    榮家，核：
  (一)被告乙○○所為，係犯刑法第二百十三條公文書登載不實罪
    、第二百十五條業務上文書登載不實罪。
    被告乙○○雖不具廠商執行業務身分，另附表一所列各廠商
    之負責人及不詳姓名成年男子雖不具從事公務人員身分，然
    因其等相互利用他方行為，以遂行犯罪，而共同實施犯罪行
    為，依刑法第三十一條第一項規定，應就全部犯行負責，而
    均應論以各該犯罪共同正犯。
  (二)又被告乙○○以浮報上開價額手法，從中牟取公款，將部分
    充供乙○○私人交際應酬及送禮等支用，因被告之行為至八
    十六年五月間，始告終止，雖貪污治罪條例於八十五年十月
    廿三日修正，被告所為自應適用八十五年十月廿三日修正後
    貪污治罪條例規定論罪。核被告乙○○係犯犯八十五年十月
    廿三日修正後貪污治罪條例第四條第一項第三款購辦公用物
    品浮報價額罪。雖其於八十五年九月及十二月、八十六年一
    月及三月間分別辦理行政大樓及廚房冷氣、磁磚、瓦斯配管
    、清洗水塔、浴缸安裝等業務，惟上開業務並非有獨立預算
    之公用工程，應屬佳里榮家日常維修採購之範疇，自不另構
    成經辦公用工程浮報價額罪。
  (三)公訴人就被告於會計帳冊上為不實登載一節涉犯公文書登載
    不實罪、業務上文書登載不實罪部分，雖未敘及，因與已起
    訴貪污治罪條例第四條第一項第三款犯罪事實，有裁判上一
    罪之牽連犯關係，已為起訴效力所及，本院自應併予審理，
    併此敘明。
三、
  (一)
  (1)被告乙○○與薛志雲與甲○○就附表一榮家會計帳目日期欄
    八十二年三月間至六月間所示之犯行，及附表二之八十二年
    五月至八月所示之犯行；
  (2)被告乙○○、薛志雲與丙○○就附表一榮家會計帳目日期欄
    內所示八十五年九月間至八十六年一月三日間犯行，及附表
    二之八十五年九月至十二月所示犯行；
  (3)被告乙○○與丙○○就附表一榮家會計帳目日期欄內所示八
    十六年一月十四日至同年三月間犯行，及附表二之八十六年
    三月至五月所示犯行。
    各該相關被告就各該期間犯行，彼此間均有犯意聯絡及行為
    分擔，均應論以各該犯罪共同正犯。
  (二)被告乙○○先後多次所犯購辦公用物品浮報價額罪及公文書
    登載不實罪、業務上文書登載不實罪，各罪時間緊接，所犯
    基本構成要件相同，顯均係基於概括犯意反覆為之，為連續
    犯，應依刑法第五十六條規定，依情節較重者論以一罪（即
    以犯罪所得較高者論罪），除法定刑為無期徒刑，依刑法第
    六十五條第一項規定，不得加重外，並均加重其刑。
  (三)再被告所犯上開購辦公用物品浮報價額罪，與所犯公文書登
    載不實罪、業務上文書登載不實罪間，具有方法結果之牽連
    關係，為牽連犯，應依刑法第五十五條規定，從一重依八十
    五年十月廿三日修正後，即現行貪污治罪條例第四條第一項
    第三款購辦公用物品浮報價額罪處斷。
四、
  (一)公訴意旨另以：被告等人利用佳里榮家購辦公用物品之機會
    ，以浮報價額、數量或向廠商收取回扣等方法，從中牟取公
    款，供人生乙○○私人交際應酬及送禮等支用，乙○○先後
    浮報並牟取之公款計達九十二萬四千五百五十三元，除本院
    前揭認定之十二萬一千六百十元外，其餘款項亦均供乙○○
    私人所用或私人交際應酬及送禮支用，因認被告等人就其浮
    報公款超過十二萬一千六百十元部分，亦涉有貪污治罪條例
    第四條第一項第三款之浮報價額、收取回扣罪。
  (二)惟按所謂浮報價額，係指虛偽增報應付之價額，而以其間之
    價差圖利自己或第三人而言（最高法院八十六年度台上字第
    二五三六號、第二一八六號、八十五年度台上字第二三九四
    號、七十九年度台上字第二二二二號、七十五年度台上字第
    五一三六號判決可資參照），是構成貪污治罪條例第四條第
    一項第三款公務員購辦公用物品浮報價額罪，除須有浮報價
    額之行為外，尚應以浮報所得圖利自己或第三人之部分始能
    認定係浮報價額所得之財產，如浮報價額所得全部用於公用
    而無圖利自己或第三人，應僅係公務員登載不實之問題，難
    認構成前開貪污治罪條例之犯罪。查本案實際從事採購及記
    帳之被告甲○○、丙○○、薛志雲三人，雖一致供「扣案現
    金帳目金額」欄，即係浮報之金額，然依彼等所製作之現金
    帳目所載支出項目，除前揭已論罪科刑之（十二萬一千六百
    十元）外，其餘所浮報者均係用於與佳里榮家業務相關之支
    出，如慰問榮民、病患等，且均有結餘，尚難逕認被告浮報
    所得之經費均用於被告乙○○私人用途，此外復查無其他積
    極證據足認甲○○、丙○○、薛志雲三人上開「扣案現金帳
    目金額」欄之記載不實，是除附表二所示與榮家業務無關之
    支出部分可認定係屬被告浮報價額所取得之財物外，餘因無
    積極證據足以證明遭乙○○個人私用或侵吞，尚難論以貪污
    治罪條例第四條第一項第三款之浮報價額罪，惟公訴人認此
    部分與前揭起訴論罪科刑之部分，屬裁判上一罪關係，爰不
    另為無罪之諭知，併此敘明。
  (三)又如附表一所示廠商負責人等人均供稱佳里榮民之家購辦公
    用物品時，承辦人員並未收取回扣等語，有警詢筆錄可參（
    詳本院更六卷第頁），雖長發不銹鋼廠員工張文法、負責人
    陳憲發於八十六年五月十四日分別在調查處供證：丙○○收
    取回扣1萬5千元（詳高雄地檢署一二二四七號偵查卷卅二、
    卅七頁）云云，然查關於此部分之15000元業據丙○○登載
    於附表一所示之項目中，已列入浮報金額部分，參以證人丙○○、甲○○亦證稱僅係浮報價額，並未收取回扣等語（詳
    本院更六卷第頁），從而無積極證據足以證明乙○○有收取
    回扣之犯行，公訴人認被告另涉犯貪污治罪條例第四條第一
    項第三款之收取回扣罪部份，尚屬無法證明，然公訴人認此
    部分與前揭起訴論罪科刑之部分，屬裁判上一罪關係，爰不
    另為無罪之諭知，併此敘明。
肆、撤銷改判之理由
一、原審認被告乙○○罪證明確，因予論罪科刑，固非無見。惟
    查：
  (一)被告乙○○參與犯罪時間、犯罪行為及犯罪所得，各詳如事
    實欄及附表一、二所載，乃原判決竟謂其等四人犯罪時間，
    均自八十二年間起至八十六年一月間止，且誤認渠等四人牟
    取不法公款，均為九十二萬六千七百二十八元，及認被告乙○○、丙○○、薛志雲就上開金額均構成經辦公用工程浮報
    價額罪，另被告四人浮報所得之經費即為其等浮報取得之財
    產，均有不當。
  (二)又被告乙○○所犯公文書登載不實罪、業務上文書登載不實
    罪，尚有與附表一所列各承包廠商不詳姓名之人，有犯意之
    聯絡及行為之分擔，已如前述，乃原判決漏未論及被告與各
    該承包廠商不詳姓名之人，具共同正犯關係，且漏未論被告
    併犯有業務上文書登載不實罪，並就被告所犯公文書登載不
    實罪部分，漏未論述認定足以生損害於他人（佳里榮家），
    顯有未當。
  (三)又共同正犯應對所參與犯罪之全部事實負責，且共犯貪污所
    得財物之追繳，採共犯連帶說（司法院院字第二○二四號解
    釋參照），原判決既認被告乙○○與甲○○、丙○○、薛志
    雲等人，係共同正犯，自應對渠等四人連帶追繳犯罪所得財
    物，乃原判決僅對被告乙○○諭知追繳，置共同被告甲○○
    、丙○○、薛志雲三人不顧，顯有違誤。
  (四)本件浮報牟取不法公款圖利乙○○私人，均係被告等四人，
    利用購辦公用物品之機會，以浮報價額手法所獲致（詳附表
    一採購或修繕工程品項欄、款項來源欄所示），乃原判決誤
    認除以上開手法犯外，尚以向廠商收取回扣手法獲致，亦有
    不當。
  (五)再者貪污治罪條例關於追繳追徵之規定，必限於所得者為金
    錢以外其他財物，而無法為追繳時，始應追徵其價額，使其
    繳納與原財物相當價額，如為金錢而無法追繳時，則應逕以
    其財產抵償之，不生追徵價額問題。經查本件被告所得者，
    悉為金錢，乃原判決竟諭知被告乙○○所得財物，如全部或
    一部無法追繳時，應連帶追徵其價額，要於法不合。
  (六)貪污治罪條例關於追繳犯罪所得財物後之處理，規定「依其
    情節分別沒收或發還被害人」，因此其有被害人者，應發還
    被害人，必無被害人時（例如收受賄賂），始得追繳沒收。
    本件被告犯罪所得金錢，乃向佳里榮家浮報取得，佳里榮家
    應屬被害人，自應於向被告追繳後，將錢發還佳里榮家，乃
    原判決竟諭知沒收，於法有違。
二、本件被告乙○○上訴意旨，否認有上開犯行，且指摘原判決
    不當，固無足取。然原判決既有上開可議之處，即屬無可維
    持，應由本院將原判決關於乙○○部分撤銷改判。爰審酌被
    告乙○○之素行、犯罪動機、目的、手段、所生危害、犯罪
    所得及其犯後態度等一切情狀，量處如主文第二項所示之刑
    ，並依法宣告褫奪公權期間。另被告參與犯罪所得上開財物
    ，均應依法併予宣告連帶追繳，發還被害人行政院退除役官
    兵輔導委員會佳里榮譽國民之家，如全部或一部無法追繳時
    ，應連帶以其財產抵償之。
陸、論罪法條
一、刑事訴訟法第三百六十九條第一項前段、第三百六十四條、
    第二百九十九條第一項前段。
二、貪污治罪條例第二條前段、第四條第一項第三款、第十條第
    一項、第二項、第十七條。
三、修正後刑法第十一條前段、第二條第一項但書、第二百十三
    條、修正前刑法第二十八條、第三十一條、第五十六條、第
    二百十五條、第五十五條、第三十七條第二項、修正前罰金
    罰鍰提高標準條例第一條前段。
本案經檢察官羅清溪到庭執行職務。
中    華    民    國    98    年    7     月    7     日
                  刑事第四庭    審判長法  官  吳志誠
                                      法  官  高明發
                                      法  官  羅心芳
以上正本證明與原本無異。
如不服本判決應於收受送達後10日內向本院提出上訴書狀，其未
敘述上訴理由者，並得於提起上訴後10日內向本院補提理由書（
均須按他造當事人之人數附繕本）「切勿逕送上級法院」。
                                      書記官  蔡振豐
中    華    民    國    98    年    7     月    7     日
附錄法條：
貪污治罪條例第4條
有下列行為之一者，處無期徒刑或十年以上有期徒刑，得併科新
台幣一億元以下罰金：
一、竊取或侵占公用或公有器材、財物者。
二、藉勢或藉端勒索、勒徵、強占或強募財物者。
三、建築或經辦公用工程或購辦公用器材、物品，浮報價額、數
    量、收取回扣或有其他舞弊情事者。
四、以公用運輸工具裝運違禁物品或漏稅物品者。
五、對於違背職務之行為，要求、期約或收受賄賂或其他不正利
    益者。前項第一款至第四款之未遂犯罰之。
中華民國刑法第213條
(公文書不實登載罪)
公務員明知為不實之事項，而登載於職務上所掌之公文書，足以
生損害於公眾或他人者，處一年以上七年以下有期徒刑。
中華民國刑法第215條
(業務上文書登載不實罪)
從事業務之人，明知為不實之事項，而登載於其業務上作成之文
書，足以生損害於公眾或他人者，處三年以下有期徒刑、拘役或
五百元以下罰金。
附表一
┌──────────────────────────────────────────────────┐
│                                              乙○○、薛志雲                                        │
│                            台南縣佳里榮民之家              等浮報價額事證對照表                    │
│                                              甲○○、丙○○                                        │
├────────┬─────┬────┬────────┬───┬────┬────┬───────┤
│榮家會計帳目日期│採購或修繕│款項來源│榮家會計帳目金額│經手人│榮家會計│承包廠商│備註          │
│扣案現金帳目日期│工程品項  │        │扣案現金帳目金額│      │帳目頁次│        │              │
├────────┼─────┼────┼────────┼───┼────┼────┼───────┤
│  82.03.03      │窗      簾│業 務 費│  90,000        │甲○○│B5      │瑞菁裝潢│負責人：潘月里│
│  82.05.12      │          │        │  30,000        │      │        │公司    │              │
├────────┼─────┼────┼────────┼───┼────┼────┼───────┤
│  82.05.17      │油      漆│業 務 費│ 201,000（合計）│甲○○│B3      │東隆五金│負責人：鄭楊秋│
│  82.05.18      │          │        │  48,000        │      │        │行      │蘭            │
├────────┼─────┼────┼────────┼───┼────┼────┼───────┤
│  82.05.17      │通      樂│業 務 費│ （同上筆）     │甲○○│B3      │東隆五金│              │
│  82.05.18      │          │        │  30,000        │      │        │行      │              │
├────────┼─────┼────┼────────┼───┼────┼────┼───────┤
│  82.05.17      │垃  圾  袋│業 務 費│ （同上筆）     │甲○○│B3      │東隆五金│              │
│  82.05.18      │          │        │  75,000        │      │        │行      │              │
├────────┼─────┼────┼────────┼───┼────┼────┼───────┤
│  82.06.01      │清潔用品  │業 務 費│  96,200        │甲○○│B3      │通 福 行│葉謝淑華      │
│  82.06.01      │          │        │  48,100        │      │        │        │              │
├────────┼─────┼────┼────────┼───┼────┼────┼───────┤
│  82.06.01      │廚房用品  │業 務 費│  36,000（合計）│甲○○│B6      │東隆五金│              │
│  82.06.05      │          │        │  12,000        │      │        │行      │              │
├────────┼─────┼────┼────────┼───┼────┼────┼───────┤
│  82.06.01      │   碗     │業 務 費│ （同上筆）     │甲○○│B6      │東隆五金│              │
│  82.06.05      │          │        │  18,000        │      │        │行      │              │
├────────┴─────┴────┴────────┴───┴────┴────┴───────┤
│乙○○與甲○○及薛志雲共同浮報金額合計二十二萬一千一百元。                                          │
├────────┬─────┬────┬────────┬───┬────┬────┬───────┤
│  85.09.06      │行政大樓、│維 護 費│ 143,483        │丙○○│E16     │騰源公司│另含懷德園、中│
│  85.09.        │大廚房冷凍│        │  80,000        │      │        │        │正堂冷氣維修，│
│                │          │        │                │      │        │        │已查無廠商資料│
│                │          │        │                │      │        │        │負責人姓名不詳│
├────────┼─────┼────┼────────┼───┼────┼────┼───────┤
│  85.09.23      │油      漆│業 務 費│  49,000        │丙○○│E8      │東隆五金│              │
│  85.09.        │          │        │  49,000        │      │        │行      │              │
├────────┼─────┼────┼────────┼───┼────┼────┼───────┤
│  85.09.25      │鹼      粉│業 務 費│  10,000        │丙○○│E8      │東隆五金│              │
│  85.09.        │          │        │   8,000        │      │        │行      │              │
├────────┼─────┼────┼────────┼───┼────┼────┼───────┤
│  85.11.04      │通      樂│業 務 費│  45,000        │丙○○│E9      │東隆五金│              │
│  85.11.        │          │        │  45,000        │      │        │行      │              │
├────────┼─────┼────┼────────┼───┼────┼────┼───────┤
│  85.11.21      │鐵絲網、樹│業 務 費│  37,250（合計）│丙○○│E9      │東隆五金│              │
│  85.11.20      │剪、水管  │        │  28,000        │      │        │行      │              │
├────────┼─────┼────┼────────┼───┼────┼────┼───────┤
│  85.11.21      │菜刀、飯笠│業 務 費│ （同上筆）     │丙○○│E9      │東隆五金│              │
│  85.11.20      │          │        │   9,250        │      │        │行      │              │
├────────┼─────┼────┼────────┼───┼────┼────┼───────┤
│  85.11.27      │門  弓  器│業 務 費│  56,580        │丙○○│E9      │東隆五金│              │
│  85.11.        │          │        │  31,350        │      │        │行      │              │
├────────┼─────┼────┼────────┼───┼────┼────┼───────┤
│  85.11.27      │噴效、蚊香│業 務 費│  43,440        │丙○○│E9      │東隆五金│              │
│  85.11.        │          │        │  43,434        │      │        │行      │              │
├────────┼─────┼────┼────────┼───┼────┼────┼───────┤
│  85.11.29      │文      具│業 務 費│  23,200        │丙○○│E10     │宏欣書坊│負責人：林旭茂│
│  85.11.        │          │        │  22,040        │      │        │        │              │
├────────┼─────┼────┼────────┼───┼────┼────┼───────┤
│  85.12.12      │水管、水缸│業 務 費│   7,400        │丙○○│E10     │東隆五金│              │
│  85.12.        │          │        │   6,800        │      │        │行      │              │
├────────┼─────┼────┼────────┼───┼────┼────┼───────┤
│  85.12.13      │通      樂│業 務 費│  54,000        │丙○○│E10     │東隆五金│              │
│  85.12.        │          │        │  54,000        │      │        │行      │              │
├────────┼─────┼────┼────────┼───┼────┼────┼───────┤
│  85.12.23      │磁      磚│維 護 費│  30,004        │丙○○│E18     │龍安建材│負責人：黃煌男│
│  85.12.        │          │        │  27,147        │      │        │行      │              │
├────────┼─────┼────┼────────┼───┼────┼────┼───────┤
│  85.12.23      │垃  圾  袋│業 務 費│  65,000        │丙○○│E10     │東隆五金│              │
│  85.12.        │          │        │  65,000        │      │        │行      │              │
├────────┼─────┼────┼────────┼───┼────┼────┼───────┤
│  85.12.23      │樟  腦  油│業 務 費│  24,400        │丙○○│E10     │東隆五金│              │
│  85.12.        │          │        │  12,312        │      │        │行      │              │
├────────┼─────┼────┼────────┼───┼────┼────┼───────┤
│  86.01.03      │浴缸、安養│維 護 費│  43,000        │丙○○│E18     │東隆五金│              │
│  86.01.03      │樓踏板    │        │  43,000        │      │        │行      │              │
├────────┼─────┼────┼────────┼───┼────┼────┼───────┤
│  86.01.14      │影印紙張等│業 務 費│  45,000        │丙○○│E11     │宏欣書坊│              │
│  86.01.14      │          │        │   1,870        │      │        │        │              │
├────────┼─────┼────┼────────┼───┼────┼────┼───────┤
│  86.01.14      │印稿紙四種│業 務 費│  57,000        │丙○○│E11     │德昌印刷│負責人：蔡輝德│
│  85.01.15      │榮民給與表│        │  57,000        │      │        │        │              │
├────────┴─────┴────┴────────┴───┴────┴────┴───────┤
│乙○○、丙○○、薛志雲參與浮報之金額合計五十八萬三千二百零三元。                                    │
├────────┬─────┬────┬────────┬───┬────┬────┬───────┤
│  86.03.05      │配      管│維 護 費│  51,265        │丙○○│E19     │長發不鏽│負責人：陳憲發│
│  86.03.        │          │        │  14,250        │      │        │鋼廠    │              │
├────────┼─────┼────┼────────┼───┼────┼────┼───────┤
│  86.03.19      │清洗水塔  │維 護 費│  65,000        │丙○○│E19     │一新衛生│查無廠商資料負│
│  86.03.20      │          │        │  30,000        │      │        │工程行  │責人不詳      │
├────────┼─────┼────┼────────┼───┼────┼────┼───────┤
│  86.03.10      │大  通  樂│業 務 費│  45,000        │丙○○│E13     │東隆五金│              │
│  86.03.        │          │        │  36,000        │      │        │行      │              │
├────────┴─────┴────┴────────┴───┴────┴────┴───────┤
│乙○○、丙○○參與浮報之金額合計八萬零二百五十元。                                                  │
├────────┬─────┬────┬────────┬───┬────┬────┬───────┤
│浮報、舞弊金額  │          │        │ 924,553        │      │        │        │              │
│合計            │          │        │                │      │        │        │              │
└────────┴─────┴────┴────────┴───┴────┴────┴───────┘
附表二：
┌─────┬──────────────┬────┬────┬────┐
│  時   間 │   項                 目    │ 金  額 │ 經手人 │  備註  │
│          │                            │（新台幣│        │        │
│          │                            │／元）  │        │        │
├─────┼──────────────┼────┼────┼────┤
│  82.6.1  │ 六月份特支費               │ 5000   │甲○○、│        │
│          │                            │        │薛志雲  │        │
├─────┼──────────────┼────┼────┼────┤
│ 82.7.5   │ 七月份特支費               │ 5000   │甲○○、│        │
│          │                            │        │薛志雲  │        │
├─────┼──────────────┼────┼────┼────┤
│ 82.8.2   │ 八月份特支費               │ 5000   │甲○○、│        │
│          │                            │        │薛志雲  │        │
├─────┼──────────────┼────┼────┼────┤
│82.9.1    │九月份特支費                │ 5000   │甲○○、│        │
│          │                            │        │薛志雲  │        │
├─────┼──────────────┼────┼────┼────┤
│  82.8.14 │乙○○北上十四全會、餐會、機│ 22910  │甲○○、│        │
├─────┴──────────────┴────┴────┴────┤
│乙○○與甲○○及薛志雲共同圖利之金額合計四萬二千九百十元              │
├─────┬──────────────┬────┬────┬────┤
│  85.9    │乙○○台北請客              │ 50000  │丙○○、│        │
│          │                            │        │薛志雲  │        │
├─────┼──────────────┼────┼────┼────┤
│  85.9    │ＸＯ酒十瓶                  │ 26000  │丙○○、│        │
│          │                            │        │薛志雲  │        │
├─────┴──────────────┴────┴────┴────┤
│乙○○與丙○○及薛志雲共同圖利之金額以上合計為七萬六千元。            │
├─────┬──────────────┬────┬────┬────┤
│  86.5    │主任藥品                    │  2700  │ 丙○○ │        │
├─────┴──────────────┴────┴────┴────┤
│薛志雲退休後，丙○○與乙○○共同圖利之金額以上合計為二千七百元。      │
├───────────────────────────────────┤
│以上合計，乙○○共計圖利十二萬一千六百十元                            │
└───────────────────────────────────┘
附表三：
┌─────┬──────────────┬────┬────┬────┐
│  時   間 │   項                 目    │ 金  額 │ 經手人 │  備註  │
│          │                            │（新台幣│        │        │
│          │                            │／元）  │        │        │
├─────┼──────────────┼────┼────┼────┤
│  82.5.18 │支代墊陳年高梁酒            │ 26640  │甲○○、│        │
│          │                            │        │薛志雲  │        │
├─────┼──────────────┼────┼────┼────┤
│  82.6.8  │端午節禮品                  │ 29320  │甲○○、│        │
│          │                            │        │薛志雲  │        │
├─────┼──────────────┼────┼────┼────┤
│  85.9    │主任（紅包）                │  2000  │丙○○、│        │
│          │                            │        │薛志雲  │        │
├─────┼──────────────┼────┼────┼────┤
│  85.9    │文旦八箱九七斤              │  4850  │丙○○、│        │
│          │                            │        │薛志雲  │        │
├─────┼──────────────┼────┼────┼────┤
│  85.9    │寄文旦郵資                  │   565  │丙○○、│        │
│          │                            │        │薛志雲  │        │
├─────┼──────────────┼────┼────┼────┤
│  85.9    │文旦三四七斤                │ 17350  │丙○○、│        │
│          │                            │        │薛志雲  │        │
├─────┼──────────────┼────┼────┼────┤
│  85.9    │文旦郵資                    │   210  │丙○○、│        │
│          │                            │        │薛志雲  │        │
├─────┼──────────────┼────┼────┼────┤
│  85.9    │魚罐（賴律師）              │  1310  │丙○○、│        │
│          │                            │        │薛志雲  │        │
├─────┼──────────────┼────┼────┼────┤
│  85.9    │咖啡禮盒（賴律師）          │   800  │丙○○、│        │
│          │                            │        │薛志雲  │        │
├─────┼──────────────┼────┼────┼────┤
│  85.9    │文旦十一斤（程將軍）        │   550  │丙○○、│        │
│          │                            │        │薛志雲  │        │
├─────┼──────────────┼────┼────┼────┤
│  85.9    │寄程將軍文旦郵資            │   179  │丙○○、│        │
│          │                            │        │薛志雲  │        │
├─────┼──────────────┼────┼────┼────┤
│  85.10   │招待外賓二次                │  3000  │丙○○、│        │
│          │                            │        │薛志雲  │        │
├─────┼──────────────┼────┼────┼────┤
│  85.10   │支送小孩紅包                │  2000  │丙○○、│        │
│          │                            │        │薛志雲  │        │
├─────┼──────────────┼────┼────┼────┤
│  85.10   │金門高梁兩箱                │ 10800  │丙○○、│        │
│          │                            │        │薛志雲  │        │
├─────┼──────────────┼────┼────┼────┤
│  85.10   │迎賓                        │  8260  │丙○○、│        │
│          │                            │        │薛志雲  │        │
├─────┼──────────────┼────┼────┼────┤
│  85.11   │刮鬍刀、鞋油                │   275  │丙○○、│        │
│          │                            │        │薛志雲  │        │
├─────┼──────────────┼────┼────┼────┤
│  85.11   │主任彈床                    │  4000  │丙○○、│        │
│          │                            │        │薛志雲  │        │
├─────┼──────────────┼────┼────┼────┤
│  85.11   │水果禮盒                    │  1200  │丙○○、│        │
│          │                            │        │薛志雲  │        │
├─────┼──────────────┼────┼────┼────┤
│  85.12   │榮勝                        │ 20500  │丙○○、│        │
│          │                            │        │薛志雲  │        │
├─────┼──────────────┼────┼────┼────┤
│  85.12   │榮勝小姐小費                │  1000  │丙○○、│        │
│          │                            │        │薛志雲  │        │
├─────┼──────────────┼────┼────┼────┤
│  85.12   │酒三瓶                      │  6750  │丙○○、│        │
│          │                            │        │薛志雲  │        │
├─────┼──────────────┼────┼────┼────┤
│  85.12   │皮箱                        │  2500  │丙○○、│        │
│          │                            │        │薛志雲  │        │
├─────┼──────────────┼────┼────┼────┤
│  85.12   │高梁酒一箱                  │  5040  │丙○○、│        │
│          │                            │        │薛志雲  │        │
├─────┼──────────────┼────┼────┼────┤
│  85.12   │榮勝                        │  9390  │丙○○、│        │
│          │                            │        │薛志雲  │        │
├─────┼──────────────┼────┼────┼────┤
│  85.12   │峰茂藥品                    │  1500  │丙○○、│        │
│          │                            │        │薛志雲  │        │
├─────┼──────────────┼────┼────┼────┤
│  85.12   │峰茂助聽器                  │  6000  │丙○○、│        │
│          │                            │        │薛志雲  │        │
├─────┼──────────────┼────┼────┼────┤
│  85.12   │迎賓                        │  3500  │丙○○、│        │
│          │                            │        │薛志雲  │        │
├─────┼──────────────┼────┼────┼────┤
│  86.3    │迎賓宴客                    │  2300  │ 丙○○ │        │
├─────┼──────────────┼────┼────┼────┤
│  86.3    │招待陶主任父親水果          │   175  │ 丙○○ │        │
├─────┼──────────────┼────┼────┼────┤
│  86.3    │招待陶主任父親（佳味樓）    │  5000  │ 丙○○ │        │
├─────┼──────────────┼────┼────┼────┤
│  86.3    │招待外賓                    │  5477  │ 丙○○ │        │
├─────┼──────────────┼────┼────┼────┤
│  86.3    │招待退休副主任、薛主任      │ 16178  │ 丙○○ │        │
├─────┼──────────────┼────┼────┼────┤
│  86.3    │榮勝小姐小費                │   600  │ 丙○○ │        │
├─────┼──────────────┼────┼────┼────┤
│  86.3    │御花園ＫＴＶ招待主任        │  2430  │ 丙○○ │        │
├─────┼──────────────┼────┼────┼────┤
│  86.3    │酒                          │  3300  │ 丙○○ │        │
├─────┼──────────────┼────┼────┼────┤
│  86.3    │ＸＯ                        │  2500  │ 丙○○ │        │
├─────┼──────────────┼────┼────┼────┤
│  86.3    │招待永康榮院主任（榮勝）    │ 23615  │ 丙○○ │        │
├─────┼──────────────┼────┼────┼────┤
│  86.3    │榮勝小姐三人小費            │  1000  │ 丙○○ │        │
├─────┼──────────────┼────┼────┼────┤
│  86.3    │ＸＯ                        │  2500  │ 丙○○ │        │
├─────┼──────────────┼────┼────┼────┤
│  86.3    │玫瑰紅酒一箱又十瓶          │  3300  │ 丙○○ │        │
├─────┼──────────────┼────┼────┼────┤
│  86.5.3  │魚罐二打                    │   830  │ 丙○○ │        │
├─────┼──────────────┼────┼────┼────┤
│  86.5    │主任藥品                    │  2700  │ 丙○○ │        │
└─────┴──────────────┴────┴────┴────┘


司法院資訊處製作；財團法人民間司法改革基金會備份。
